【裁判字號】    90,易,732
【裁判日期】    900416
【裁判案由】    賭博
【裁判全文】
臺灣臺中地方法院刑事判決                            九十年度易字第七三二號
    公  訴  人  臺灣台中地方法院檢察署檢察官
    被      告  乙○○
                丙  ○
                甲○○
                丁○○
右被告等因賭博案件，經檢察官聲請以簡易判決處刑（九十年度偵字第一二二六號）
，本院認不宜依簡易判決處刑，改依通常程序審理，並判決如左：
    主      文
乙○○、丙○共同違反未依電子遊戲場業管理條例規定辦理營利事業登記，不得經營
電子遊戲場業之規定，各處拘役伍拾日，如易科罰金，均以參佰元折算壹日。扣案之
電子遊戲機「小瑪莉」貳台、「撲克單機」貳台、「滿貫大亨」壹台及開分鑰匙壹把
、開分遙控器壹個均沒收。
甲○○在公眾得出入之場所賭博財物，處罰金壹仟元，如易服勞役，以參佰元折算壹
日。扣案之電子遊戲機「小瑪莉」貳台、「撲克單機」貳台、「滿貫大亨」壹台均沒
收。
丁○○無罪。
    事  實
一、乙○○明知丙○所經營之位於台中市○○區○○路五五號「一番便利商店」未曾
    辦理電子遊戲場業之營利事業登記，仍與丙○二人基於概括之犯意聯絡，自民國
    八十九年十二月二十七日起，將其所有之「小瑪莉」二台、「撲克單機」二台、
    「滿貫大亨」一台等電子遊戲機以寄檯的方式擺設在上揭公眾得出入之場所，違
    規經營電子遊戲場業，並將上開電子遊戲機充當賭博機具，連續與不特定之人賭
    博財物，參與賭博之人，以新台幣（下同）一元開一分押注，押中者，可得倍數
    不等之分數，所累積之分數於結算時再按電動賭博機具上之分數，以每一分兌換
    一元之方式，換取店內販售等值之商品如煙、酒等論輸贏，如未押中，則開分押
    注之金錢悉歸由乙○○與丙○二人贏得平分。嗣於同年月二十九日下午七時四十
    分許，適有甲○○在該處賭博時，經警當場查獲，並扣得上開電動賭博機具五台
    及被告乙○○所有供犯罪所用之開分鑰匙一把及開分遙控器一個等物。
二、案經台中市警察局第四分局報告台灣台中地方法院檢察署檢察官偵查後聲請以簡
    易判決處刑，本院改依通常程序審理。
    理  由
一、訊據被告乙○○於警訊中，被告丙○、甲○○於警訊、偵查及本院審理中均坦承
    上開犯行不諱，且互核相符，並有現場圖一紙及照片六張附卷可參，復有賭博性
    電子遊戲機具「小瑪莉」二台、「撲克單機」二台及「滿貫大亨」一台、開分鑰
    匙一把及遙控器一個等物扣案可資佐證，本件事證明確，被告三人犯行同堪認定
    。
二、查電子遊戲場業管理條例於八十九年二月三日經總統公布施行，於同年月五日生
    效，該條例第一條明示：「為管理電子遊戲場業，並維護社會安寧，善良風俗、
    公共安全及國民身心健康，特設定本條例」，足見其立法目的之一即在於管理電
    子遊戲場業。而所謂電子遊戲場業，依該條例第二條規定，係指設置電子遊戲機
    供不特定人益智娛樂之營利事業。換言之，僅須設置電子遊戲機供人娛樂以營利
    者，即屬電子遊戲場業管理條例所指之電子遊戲場業，其規模如何則非所問，此
    由經濟部八十九年六月三十日經八九商字第八九○一八五三六號函示自明。再者
    ，依該條例第十六條之規定，非電子遊戲場業之其他營利事業，不得就其營業場
    所，供他人設置電子遊戲機營業，如違反該條規定，依第二十八條規定處行為人
    新台幣十萬元以上五十萬元以下罰鍰，並限期令其改善。故在非電子遊戲場業之
    其他營利事業場所設置電子遊戲機以營利者，仍屬由該條例規範之範疇，益徵該
    條例所指之電子遊戲場業並不專以設置電子遊戲機供人娛樂為限，在非電子遊戲
    場業之其他營利事業場所設置者仍屬之。是如係在自己經營之非電子遊戲場業之
    營業場所，附帶擺設電子遊戲機供人娛樂者，仍屬該條例第三條所指之「設置電
    子遊戲機供不特定人益智娛樂之營利事業」，依該條例第十五條之規定，仍應辦
    理營利事業登記證後始得營業。亦即所謂電子遊戲場業，僅須有設置電子遊戲機
供人為益智娛樂者即屬之（該條例第三條），至其係專以提供電子遊戲機供人娛
    樂或在非電子遊戲場業之營業場所附帶提供電子遊戲機供人娛樂，應非所問。從
    而在非電子遊戲場業之營業場所（如便利超商、保齡球館、泡沫紅茶店、撞球場
    、檳榔攤‧‧‧等），附帶擺設電子遊戲機供人娛樂者，仍須依該條例第十五條
    之規定辦理營利事業登記證後始得擺設，否則，仍應依該條例二十二條論罰。蓋
    依該條例第二十八條規定，提供非電子遊戲場業之其他營利事業之營業場所予他
    人擺設電子遊戲機仍須處罰，如非電子遊戲場業之營利事業人，自行在該營業場
    所擺設電子遊戲機，未經依法登記而不予處罰，顯然輕重失衡，當非該條例管理
    電子遊戲場業之立法意旨。又電子遊戲場業管理條例所稱電子遊戲機，指利用電
    、電子、電腦、機械或其他類似方式操縱，以產生或顯示聲光影像、圖案、動作
    之遊戲機具，或利用上述方式操縱鋼珠或鋼片發射之遊樂機具。但未具影像、圖
    案，僅供兒童騎乘者，不包括在內，電子遊戲場業管理條例第十五條、第三條、
    第四條第一項分別定有明文。雖同條例第四條第二項規定電子遊戲機不得有賭博
    之設計及裝置，並分類為益智類、鋼珠類、娛樂類。然此僅係規範電子遊戲機不
    得有賭博之設計及裝置，並非有賭博之設計及裝置即非屬電子遊戲機，此參諸同
    條例第四條第一項關於電子遊戲機之定義，僅排除未具影像、圖案，僅供兒童騎
    乘之機種即明。另參諸經濟部依電子遊戲場業管理條例第四條第三項規定訂定之
    電子遊戲機分類標準第二條第三款第三目所定之娛樂類電子遊戲機係「其操作結
    果具射倖性，且所得之分數得作為兌換獎品之憑証或作為轉押注使用者屬之」，
    此即與一般所謂「電動賭博機具」特徵相符。足見電子遊戲場業管理條例第四條
    並未認有賭博之設計及裝置之電子遊戲機，非屬電子遊戲機。再觀諸電子遊戲場
    業管理條例第七條所定電子遊戲場業者不得陳列、使用未經中央主管機關評鑑分
    類及公告之電子遊戲機及擅自修改已評鑑分類之電子遊戲機，電子遊戲機之機具
    結構或軟體經修改者，視為新型機種，應即依規定申請檢驗及評鑑分類。凡違反
    同條例第七條第一項之規定者，依同條例第二十二條第三項處負責人或行為人新
    台幣十萬元以上五十萬元以下罰鍰。可知未經中央主管機關評鑑分類及公告之電
    子遊戲機及擅自修改已評鑑分類之電子遊戲機僅屬不得陳列、使用之非法電子遊
    戲機，並非不屬電子遊戲機，其陳列、使用非法電子遊戲機業者，亦未被排除而
    認其非屬電子遊戲場業者。又同條例第二十一條更明定電子遊戲場業不得設置電
    子遊戲場業管理條例施行前已公告查禁之電子遊戲機供人娛樂。違反者依同條例
    第三十五條處罰鍰，並撤銷其公司或營利事業之登記或部分登記事項，併將其機
    具沒入銷燬，其涉有賭博嫌疑者移送司法機關依法辦理。益徵有賭博之設計及裝
    置之遊戲機仍屬電子遊戲場業管理條例所稱之電子遊戲機。從而，有賭博之設計
    及裝置之遊戲機，只要係利用電、電子、電腦、機械或其他類似方式操縱，以產
    生或顯示聲光影像、圖案、動作之遊戲機具，或利用上述方式操縱鋼珠或鋼片發
    射之遊樂機具，且無未具影像、圖案，僅供兒童騎乘者之情形，即屬電子遊戲場
    業管理條例所稱之電子遊戲機，與其是否有賭博之設計及裝置無關。如認賭博性
    電子遊戲機非屬電子遊戲場業管理條例所稱之電子遊戲機，則必產生未依電子遊
    戲場業管理條例規定辦理營利事業登記之業者設置經中央主管機關評鑑分類及公
    告之電子遊戲機時，應依電子遊戲場業管理條例第二十二條論罪科刑，反而設置
    賭博性電子遊戲機供人賭博時，不得依電子遊戲場業管理條例論罪科刑。尤其在
    刑法第二百六十六條第一項之普通賭博罪時，更將產生未依電子遊戲場業管理條
    例規定辦理營利事業登記證之業者設置經中央主管機關評鑑分類及公告之電子遊
    戲機時，應依電子遊戲場業管理條例第二十二條論罪科刑（刑責較重），反而設
    置未經中央主管機關評鑑分類及公告之賭博性電子遊戲機供人賭博時，僅依刑法
    第二百六十六條第一項之普通賭博罪論罪科刑（刑責較輕）之不公平現象。
三、綜上所述，被告丙○及乙○○二人既未依電子遊戲場業管理條例之規定，辦理營
    利事業登記證，即擅自設置電子遊戲機，與人對賭，當已違反該條例第十五條之
    規定，核其二人所為，均係違反電子遊戲場業管理條例第十五條之規定，觸犯同
    條例第二十二條之罪及刑法第二百六十六條第一項前段之賭博罪；被告甲○○則
    犯刑法第二百六十六條第一項前段之賭博罪。被告乙○○與丙○就上開犯行，有
    犯意之聯絡及行為之分擔，為共同正犯。渠等先後多次賭博犯行，時間緊接，犯
    罪構成要件相同，顯係基於概括犯意反覆為之，為連續犯，應以一罪論，並加重
    其刑。被告乙○○及丙○所犯上開二罪間，有方法結果之關係，為牽連犯，應依
    刑法第五十五條之規定，從一重之電子遊戲場業管理條例第二十二條之罪處斷。
    爰審酌被告等之品行、犯罪之動機、目的、手段、被告丙○經營時間之長短、所
    設置電子遊戲機之數量及其等犯後態度等一切情狀，各量處如主文所示之刑，並
    分別諭知易科罰金及易服勞役之折算標準，以示懲儆。扣案之電子遊戲機五台，
    係當場賭博之器具，應依刑法第二百六十六條第二項之規定宣告沒收；扣案之開
    分鑰匙一把及開分遙控器一個，為被告乙○○所有供其等犯罪所用之物，爰依刑
    法第三十八條第一項第二款之規定宣告沒收。末查本件被告乙○○及丙○行為後
    ，刑法第四十一條業於九十年一月十日修正公布，同年月十二日生效，修正後刑
    法第四十一條第一項前段規定「犯最重本刑為五年以下有期徒刑以下之刑之罪，
    而受六個月以下有期徒刑或拘役之宣告，因身體、教育、職業、家庭之關係或其
    他正當事由，執行顯有困難者，得以一元以上三元以下折算一日，易科罰金。」
    ，與修正前刑法第四十一條規定「犯最重本刑為三年以下有期徒刑以下之刑之罪
    ，而受六個月以下有期徒刑或拘役之宣告，因身體、教育、職業、家庭之關係，
    執行顯有困難者，得以一元以上三元以下折算一日，易科罰金」不同。故依刑法
    第二條第一項前段規定，本件自應適用裁判時之法律即修正後刑法第四十一條第
    一項前段之規定，諭知被告乙○○及丙○易科罰金之折算標準，併此敘明。
四、公訴意旨另以：被告丁○○於八十九年十二月二十九日下午七時四十分許，亦在
    前開「一番便利商店」內把玩賭博性電子遊戲「滿貫大亨」，因認被告丁○○涉
    有刑法第二百六十六條第一項前段之賭博罪嫌。按犯罪事實應依證據認定之，無
    證據不得推定其犯罪事實；又不能證明被告犯罪或其行為不罰者，應諭知無罪之
    判決，刑事訴訟法第一百五十四條、第三百零一條第一項分別定有明文。且認定
    不利被告之事實，須依積極證據，苟積極證據不足為不利於被告事實之認定時，
    即應為有利被告之認定，最高法院三十年上字第八一六號著有判例可憑。訊據被
    告丁○○固坦承當日有在店內把玩機台「滿貫大亨」，然堅決否認涉有上開犯行
    ，辯稱：並不知道機台可換獎品等語。經查：被告丁○○自警訊至偵審中均堅決
    否認知悉其所把玩之機台得兌換獎品或金錢，而同案被告丙○、甲○○於警訊及
    偵查亦均未供稱被告把玩時知悉上情；參以被告丙○於本院審理時證稱：「（被
    告丁○○當天有無問可不可以換煙、酒？）沒有」等語；被告甲○○於本院審理
    時則證稱：「（當天有無聽到丁○○問丙○剩餘分數可以做什麼？）我沒有聽到
    ，我是在他旁邊，我們大約是一起進去的」等語明確；況被告把玩之「滿貫大亨
    」機台上並未貼有得兌換煙、酒之紙條，亦有現場照片附卷可稽，益證被告丁○○上開辯詞堪以採信。此外，復查無其他積極證據足資證明被告丁○○確有公訴
    人所指之犯行，自不能僅憑被告在上開商店內把玩機具而入被告於罪，不能證明
    被告犯罪，揆諸上揭規定與判例要旨，自應諭知被告無罪之判決。
五、被告乙○○經合法傳喚，無正當理由不到庭，惟本院認為係應科拘役之案件，爰
    不待其陳述，逕行判決，並予指明。
據上論斷，應依刑事訴訟法第四百五十二條、第二百九十九條第一項前段、第三百零
一條第一項、第三百零六條，電子遊戲場業管理條例第二十二條，刑法第二條第一項
前段、第十一條前段、第二十八條、第五十六條、第二百六十六條第一項前段、第二
項、第四十一條第一項前段、第四十二條第二項、第五十五條、第三十八條第一項第
二款，罰金罰鍰提高標準條例第一條前段、第二條，判決如主文。
中      華      民      國    九十      年      四      月     十六     日
                         臺灣臺中地方法院刑事第三庭
                             審判長法  官  唐 光 義
                                   法  官  張 智 雄
                                   法  官  黃 炫 中
右正本證明與原本無異。
如不服本判決，應於判決送達後十日內向本院提出上訴狀，上訴於臺灣高等法院臺中
分院( 須附繕本 )。
                                          書記官
中      華      民      國    九十      年      四      月     十七     日


司法院資訊處製作；財團法人民間司法改革基金會備份。
